最高法院刑事判決                              八十七年度台上字第一七四三號
    上  訴  人  甲○○
右上訴人因違反野生動物保育法案件，不服台灣高等法院中華民國八十六年十一月二
十日第二審判決（八十六年度上訴字第一五○九號，起訴案號：台灣台北地方法院檢
察署八十五年度偵字第二五六四○號），提起上訴，本院判決如左：
    主  文
上訴駁回。
    理  由
按刑事訴訟法第三百七十七條規定，上訴於第三審法院，非以判決違背法令為理由，
不得為之。是提起第三審上訴，應以原判決違背法令為理由，係屬法定要件。如果上
訴理由狀並未依據卷內訴訟資料，具體指摘原判決不適用何種法則或如何適用不當，
或所指摘原判決違法情事，顯與法律規定得為第三審上訴理由之違法情形，不相適合
時，均應認其上訴為違背法律上之程式，予以駁回。本件原判決依憑證人袁華興之證
言，卷附台北市政府野生動物保育聯合執行小組執行紀錄、現場圖、現場照片、搜索
扣押證明筆錄、帳冊、保育類野生動物名錄、保管切結書等證據，認定上訴人甲○○
有其事實欄所載之犯行。對於上訴人（及共犯許李香蘭即上訴人之配偶，原審法院另
案更審中）所為否認犯罪之辯解，認為不足採信，亦已依據調查所得之卷證資料，詳
加指駁。因將第一審判決關於上訴人部分撤銷後，改判論處上訴人共同以違反野生動
物保育法第三十五條第一項規定，未經主管機關同意，買賣保育類野生動物為常業罪
刑（處有期徒刑一年，緩刑二年）。上訴意旨略謂：遍觀原審審判筆錄，原審於審判
程序中，並未提示許李香蘭違反野生動物保育法一案之偵查卷宗予上訴人辯解之機會
，有依法應於審判期日調查之證據未予調查之違法；上訴人於民國七十九年間所持有
之銀帶魚五十尾，業經申報登記，上訴人現持有之銀帶魚計四十六尾，即第一次被查
獲之銀帶魚二十二尾及第二次被查獲之二十六尾，合計即為四十六尾，短少之四尾，
其中三尾贈予彭鳳玉、一尾贈予上訴人之子許弘奇，皆已申報，原判決理由欄對此未
予說明，且原判決認該三十尾銀帶魚為幼魚而非成魚，及何以認為上訴人已賣出三十
尾成魚，亦未於理由中論及，有判決所載理由矛盾之違法云云。惟查依原審卷內所附
之審理單及民國八十六年十一月十三日之審判筆錄之記載，原審已調取許李香蘭違反
野生動物保育法之另案全部卷宗（原審法院八十六年度上更(一)字第一○一二號案卷）
，復於上開審判期日，顯出於審判庭，提示並告以要旨後，尚訊問上訴人有何意見，
上訴人方辯稱：「我沒賣，是放在後間倉庫裡」，「那是很早以前之帳冊」等語，核
無上訴意旨所謂未提示予上訴人辯解機會之違法情事。原判決復就證人袁華興供證查
獲之幼魚僅一歲，上訴人原申報登記持有五十尾銀帶魚之時間為民國七十九年，距上
訴人於八十五年五月十六日第一次被查獲成魚十尾、幼魚十二尾，及八十五年十一月
十四日第二次被查獲成魚八尾、幼魚十八尾之時間，已有五年餘，被查獲之幼魚共計
三十尾，並未登記，顯係上訴人向不詳姓名者購入之幼魚，原登記持有之成魚短少三
十尾，應已售出等情，於理由欄內詳加說明，並無上訴意旨所指摘之未加論述及理由
矛盾之情形存在。是上訴意旨所指摘者，顯與原判決所載及卷內之證據資料不相適合
，應認其上訴為違背法律上之程式，予以駁回。
據上論結，應依刑事訴訟法第三百九十五條前段，判決如主文。
中      華      民      國    八十七    年      五      月      十五    日
                              最高法院刑事第二庭
                                  審判長法官  施  文  仁
                                        法官  陳  炳  煌
                                        法官  張  淳  淙
                                        法官  洪  文  章
                                        法官  林  錦  芳
      右正本證明與原本無異
                                              書  記  官
中      華      民      國    八十七    年      五      月     十九     日
